臺灣臺中地方法院刑事判決　　　　　　　 96年度訴字第800號
公　訴　人　臺灣臺中地方法院檢察署檢察官
被　　　告　乙○○
　　　　　　丁○○
共　　　同
選任辯護人　陳武璋律師
上列被告因殺人未遂案件，經檢察官提起公訴（95年度偵字第
23542號），本院判決如下：
    主    文
乙○○共同殺人，未遂，處有期徒刑捌年。扣案之套筒扳手壹支
，沒收。
丁○○共同殺人，未遂，處有期徒刑伍年貳月。扣案套筒扳手壹
支，沒收。
    犯罪事實
一、乙○○於民國95年9月13日凌晨l時14分許，騎乘車號PU6-32
    3號機車，行經臺中市北屯區○○○街巷內前之超商購買物
    品，購物完後擬離開之際，適有甲○○所駕駛之車號QO-982
    3號自小客車，亦暫停在該處便利商店前，阻擋住乙○○上
    開機車，妨礙其離去，乙○○遂呼喊坐在車內之甲○○要求
    其將該車駛離，因坐在駕駛座上之甲○○車內音樂播放聲響
    巨大，未聽聞乙○○之高呼，遂於搭載同行友人丙○○後，
    隨即駕車駛離，乙○○不滿甲○○未理會其呼喊，即撥打電
    話與其友人丁○○，要求丁○○到場助勢，並尾隨甲○○後
    方後，待丁○○與之會合時，即以上開機車猛力撞擊甲○○
    上開自小客車，甲○○因上開車輛突遭乙○○衝撞，乃下車
    查看，詎乙○○因一時氣憤，可預見頭部是人體之重要部位
    ，竟基於殺人之故意，從機車置物箱內取出套筒扳手往甲○○頭部敲打，甲○○不堪遭受毆擊，痛苦難耐而蹲趴在地，
    乙○○見狀，非但不加停止，仍以腳踢甲○○，一旁之丁○○亦趨前基於縱使致人於死亦在所不惜之共同犯意聯絡，用
    腳猛踹甲○○，待甲○○欲由地上爬起時，乙○○仍持續持
    套筒板手敲擊甲○○，直至甲○○鮮血直流始暫行歇手，乘
    坐在甲○○上開車輛副駕駛座之友人丙○○看見此景，隨即
    跳至駕駛座欲搭救甲○○，此時，乙○○、丁○○始查覺坐
    在車上之丙○○，乙○○乃趴至甲○○上開車輛車窗內，擬
    將坐在駕駛座內之丙○○拉下車，因丙○○一時情急，遂持
    不明利器剌向乙○○手部，致使乙○○受有傷害，以避免乙○○對之不利，乙○○在氣憤下，並持套筒板手敲擊乙○○
    上開車輛玻璃，後來，丙○○欲將甲○○拉上車搭救，乙○○仍拉住甲○○持續痛毆甲○○，丙○○在不得已情形下，
    於是先趨車前往附近守衛室，要求警衛室人員協助報警處理
    ，乙○○、丁○○始騎車逃離現場，甲○○因而受有左眼眼
    球破裂和眼窩骨骨折、頭部外傷合併顱內出血和顱骨骨折、
    左手大拇指骨折、左臉顴骨骨折等傷害，經緊急送醫急救，
    始幸免於死，且經人報警，警員到場處理始循線查獲上情，
    並扣得乙○○所有供犯罪用之套筒扳手1支。
    理由
一、訊據被告2人雖坦承有毆打被害人甲○○之犯行，惟矢口否
    認有何殺害犯意，被告乙○○辯稱：當時情形很混亂，伊就
    到車上拿套筒扳手，伊有敲打甲○○，但不知是否敲到頭部
    ，被告丁○○則辯稱：當時伊要買檳榔經過案發現場，伊看
    到乙○○在那邊與甲○○發生扭打，伊看到乙○○被打，所
    以伊就下去打甲○○背後2、3拳，丙○○就開車要撞伊，結
    果被伊閃過去，就撞到伊機車，乙○○就過去抓丙○○方向
    盤，不讓丙○○開車云云。惟查被告2人共同欲殺害被害人
    甲○○之犯罪事實，業據被害人甲○○於警詢、偵查中陳述
    明確，並於本院審理時以證人身分結證屬實，且現場目擊證
    人丙○○亦同樣結證明確。被告丁○○於檢方辯稱係要出去
    買便當才遇到被告乙○○，於本院審理時則改稱伊要出去買
    檳榔才看到被告乙○○與甲○○扭打，前後供詞不一，且被
    告乙○○所使用之行動電話為000000000，被告丁○○之行
    動電話為0000000000，業據被告二人自承在卷，於案發時間
    前，1時13分43秒，1時15分34秒，分別互通電話各1次，有
    遠傳電信股份有限公司通聯資料查詢回覆表1份附卷可佐（
    附於95年度偵字第23542號第28頁），足認係被告乙○○撥
    打電話給被告丁○○要其到場助勢，被告丁○○辯稱要買檳
    榔才遇見被告乙○○，顯係事後卸責之詞，不足採信。且現
    場目擊證人丙○○結證稱：目擊被告乙○○拿著套筒扳手猛
    敲被害人甲○○之頭部要害，而被告丁○○見被害人甲○○
    頭部被敲，血流滿臉倒地後，又猛踢甲○○等語，足認二人
    有置被害人甲○○於死地之犯意甚明。又本院函查中國醫藥
    大學附設醫院查明被害人甲○○傷勢結果，主要傷勢為頭部
    外傷併硬腦膜外出血、左眼球破裂、顏面骨骨折等重大傷害
    ，若惡化有導致生命危險，有該院95.5.8.院管檔字第0960
    501790號函及病情說明1張、病歷影本39張，益證被告二人
    之殺人犯意更明確，此外復有診斷證明書2紙、照片、監視
    錄影帶翻拍照片21張、車子修護單據1張、通聯紀錄2份及供
    犯罪所用，且為被告乙○○所有之套筒扳手1支，可資佐證
    。
二、按殺人罪之成立，以行為人實施殺害行為時，即具有使人喪
    失生命之殺人故意為必要，行為人若具有殺人故意，雖只發
    生傷害之結果，但仍成立殺人未遂；反之，行為人若具有傷
    害故意，縱發生死亡之加重結果，亦僅負傷害致死之刑責。
    又殺人與傷害之區別，即在於下手加害時有無死亡之預見為
    斷，至受傷處所是否致命部位，及傷痕之多寡，輕重如何，
    僅足供認定有無殺意之參考，原不能為區別殺人與傷害之絕
    對標準；刑法上殺人罪與傷害罪之區別，本視加害人有無殺
    意為斷，被害人所受之傷害程度，固不能據為認定有無殺意
    之唯一標準，但加害人之下手情形如何，於審究犯意方面，
    仍不失為重要參考資料；殺人與傷害之區別，自以有無殺意
    為斷，審理事實之法院，應就案內一切證據，詳查審認，視
    其犯罪之動機、殺傷之次數、所殺傷部位、傷勢程度、犯後
    態度等綜合判斷，俾為認定，最高法院l9年上字第718號判
    例、2O年非字第104號判例、85年度台上字第5611號判決可
    資遵循。本件被告乙○○持以攻擊被害人之套筒板手，係鐵
    製利器，有照片在卷可參，且告訴人因此受有左眼眼球破裂
    和眼窩骨骨折、頭部外傷合併顱內出血和顱骨骨折、左手大
    拇指骨折、左臉顴骨骨折等傷害之傷勢，已如上述，則該套
    筒板手相當堅硬至明。又頭部乃人體之重要器官，而套筒板
    手係堅硬之利器，以之毆擊人體頭部，足以致人於死等情，
    此為公眾週知之事實，被告自難諉為不知。倘被告無殺人之
    犯意，豈會持套筒板手即直接攻擊被害人頭部之理，是被告
    確有殺人之犯意甚明，是被告2人犯行洵堪認定。
三、核被告2人所為係犯刑法第271條第2項、第l項之殺人未遂罪
    。被告2人有犯意聯絡及行為分擔，均為共同正犯。被告2人
    著手於殺人犯罪之實行而不遂，依刑法第25條第2項減輕其
    刑。爰審酌被告2人僅因細故即欲被害人於死地，被告乙○○手段極為兇狠，嚴重影響社會治安，且犯後不具悔意，飾
    詞卸責，又遲未與被害人和解，以賠償其損害，犯後態度不
    佳等一切情狀，分別量處如主文所示之刑。扣案套筒扳手1
    支，為供犯罪所用，且屬被告乙○○所有，業據其陳明在卷
    ，爰依刑法第38條第1項第2款，宣告沒收。
據上論斷，應依刑事訴訟法第299條第1項前段，刑法第28條、第
271條第1項、第2項、第25 條第2項、第38條第1項第2款，判決
如主文。
本案經檢察官郭明嵐到庭執行職務。
中　　華　　民　　國　　96　　年　　5 　　月　　29　　日
                  刑事第七庭  審判長　法  官  陳如玲
                                      法  官  高文崇
                                      法  官  郭德進
上正本證明與原本無異。
如不服本判決，應於送達後十日內向本院提出上訴狀（須附繕
本），上訴於台灣高等法院台中分院。
                                      書記官  陳惠玲
中　　華　　民　　國　　96　　年　　5 　　月　　31　　日
附錄論罪科刑法條
中華民國刑法第271條
（普通殺人罪）
殺人者，處死刑、無期徒刑或 10 年以上有期徒刑。
前項之未遂犯罰之。
預備犯第 1 項之罪者，處 2 年以下有期徒刑。
